【裁判字號】    99,法,33
【裁判日期】    990909
【裁判案由】    修改捐助章程
【裁判全文】
臺灣桃園地方法院民事裁定                99年度法字第33號
聲  請  人  乙○○（即財團法人聯合醫學基金會董事長）
代  理  人  甲○○
上列聲請人聲請修改財團法人聯合醫學基金會捐助章程事件，本
院裁定如下：
    主  文
財團法人聯合醫學基金會捐助章程第一條、第三條、第五條至第
十三條准予變更如附表所示。
其餘聲請駁回。
聲請程序費用壹仟元由聲請人負擔。
    理  由
一、按「財團之組織及其管理方法，由捐助人以捐助章程或遺囑
    定之。捐助章程或遺囑所定之組織不完全，或重要之管理方
    法不具備者，法院得因主管機關、檢察官或利害關係人之聲
    請，為必要之處分」、「為維持財團之目的或保存其財產，
    法院得因捐助人、董事、主管機關、檢察官或利害關係人之
    聲請，變更其組織」，民法第62條、第63條定有明文。另依
    上開規定聲請為章程、組織變更者，應以原章程所定組織不
    完全、重要管理方法不具備或有為維持財團目的、保存財團
    財產而有變更財團組織之必要者為限，至非屬上述事項之更
    異，除財團法人本身於取得目的事業主管機關許可後，逕行
    辦理章程變更登記外，並無聲請法院為裁定之餘地。
二、聲請意旨略以：茲因聲請人分別於民國98年12月11日、99年
    3 月26日召開財團法人聯合醫學基金會第9 屆第3 次、第10
    屆第1 次董事會，會議中通過將財團法人聯合醫學基金會捐
    助及組織章程變更如附表修正條文所示，爰請求本院裁定准
    許修正變更等語，並提出上開會議記錄、財團法人聯合醫學
    基金會捐助章程、新舊章程對照表、開會通知、簽到單、行
    政院衛生署99年8 月9 日衛署醫字第0990210615號函、法人
    登記證書等件為據。
三、經核：
  (一)、聲請人聲請准予變更上開章程第2 條、第3 條、第5 條
    至第13條條如附表修正後條文所示部分，與財團法人之立法
    精神並不違背，且與民法有關法人之規定亦無抵觸，其此部
    分聲請，尚無不合，應予准許。
  (二)、聲請人聲請准予變更上開章程第4 條關於地址變更之規
    定如附表修正後條文所示部分，並非屬捐助章程所訂之組織
    不完全，或重要之管理方法不具備，或為維持財團之目的或
    保存其財產之情形，揆諸首揭說明，逕向主管機關申請許可
    後辦理章程變更登記即可，無庸聲請本院裁定准許，其此部
    分聲請，於法未合，不應准許。
四、爰依非訟事件法第21條第1 項前段、第24條第1 項，裁定如
    主文。
中    華    民    國    99    年    9     月    9     日
                        民事第三庭  法  官  陳筱蓉
如不服本裁定應於送達後10日內向本院提出抗告狀，並應繳納抗
告裁判費新台幣1,000 元。
以上正本證明與原本無異。
中    華    民    國    99    年    9     月    9     日
                                    書記官  蔡佩媛
附表：
┌──────────────────┬──────────────────┐
│修正條文                            │原條文                              │
├──────────────────┼──────────────────┤
│第二條：                            │第二條：                            │
│本會係以協助我國中型綜合醫院提高醫療│本會係以協助我國台灣地區中型綜合醫院│
│品質，醫學院改善學術研究環境，俾益國│提高醫療品質，醫學院改善學術研究環境│
│民健康為宗旨。                      │，俾益國民健康為宗旨。              │
├──────────────────┤為達成前項宗旨，依實際需要及財力狀況│
│第三條：                            │辦理下列事項：                      │
│為達成前項宗旨，依實際需要及財力狀況│一、資助中型綜合醫院發展醫師繼續教育│
│辦理下列事項：                      │    計畫。                          │
│一、資助中型綜合醫院發展醫師繼續教育│二、選送並資助優秀在職醫療服務與管理│
│    計畫。                          │    人員出國進修或研習。            │
│二、選送並資助優秀在職醫療服務與管理│三、資助具有良好研究潛力人員進行臨床│
│    人員出國進修或研習。            │    醫學或醫療管理之研究工作。      │
│三、資助具有良好研究潛力人員進行臨床│四、贊助並推廣社區醫學服務及研究工作│
│    醫學或醫療管理之研究工作。      │    。                              │
│四、贊助並推廣社區醫學服務及研究工作│五、推廣中型綜合醫院及醫學院（含附屬│
│    。                              │    醫院）間之臨床醫學與醫院管理之學│
│五、推廣中型綜合醫院及醫學院（含附屬│    術交流。                        │
│    醫院）間之臨床醫學與醫院管理之學│六、促進中型綜合醫院及醫學院與國際機│
│    術交流。                        │    構加強醫學學術交流計畫。        │
│六、促進中型綜合醫院及醫學院與國際機│                                    │
│    構加強醫學學術交流計畫。        │                                    │
│七、本會為籌措財源辦理前述事項，得推│                                    │
│    廣或銷售發行相關健康教育書籍，及│                                    │
│    醫療相關之書籍或用品。          │                                    │
├──────────────────┼──────────────────┤
│第四條：                            │第三條：                            │
│本會設於桃園縣桃園市○○里○○路168 │本會設於中華民國台北市。必要時得於國│
│號。必要時得於國內適當地點設立分事務│內適當地點設立分會或辦事處。        │
│所。                                │                                    │
├──────────────────┼──────────────────┤
│第五條：                            │第四條：                            │
│本會基金由發起人王建哲等五人各捐助現│本會設董事十五人，組織董事會；設董事│
│金陸拾萬元，共計新台幣參佰萬元，詳如│長一人，由董事互選之。              │
│捐助人名冊及捐助財產清冊。嗣後並得繼│                                    │
│續接受國內外之個人或團體之捐助。    │                                    │
│前項他人之捐贈，其用途除捐贈人有特別│                                    │
│指定外，依本會章程第三條之規定決定之│                                    │
│。                                  │                                    │
├──────────────────┼──────────────────┤
│第六條：                            │第五條：                            │
│本會設董事十一人，董事任期為三年，連│本會第一屆董事由發起人互選之，以後各│
│選得連任。第一屆董事由發起人互選之，│屆董事由上屆董事會推選。董事任期為三│
│以後各屆董事由上屆董事會推選。      │年，連選得連任。                    │
│董事長一人，由當屆董事互選之，對外代│                                    │
│表本會，並綜理本會一切業務。        │                                    │
├──────────────────┼──────────────────┤
│第七條：                            │第六條：                            │
│本會董事之職權如下：                │本會董事會職權如下：                │
│一、決定與組織宗旨相符合的任務與目標│一、    策劃與核定本會工作計畫。       │
│    。                              │二、    監督基金之保管與運用。         │
│二、經費之籌措及財產之管理運用。    │三、    任免工作人員。                 │
│三、決定長程計畫的方向與年度業務計畫│四、    預算及決算之審核。             │
│    之審定，並督導業務的執行與發展。│五、    指導業務執行。                 │
│四、審核年度收支預算及決算。        │六、    其他重要事項之審核。           │
│五、董事之選聘及解聘；董事長之推選及│                                    │
│    解聘。                          │                                    │
│六、組織內部規章與制度之審核。      │                                    │
│七、聘（解）任執行長等高階主管人員及│                                    │
│    主辦會計人員，並定期評鑑其工作績│                                    │
│    效。                            │                                    │
│八、捐助章程修改及法人解散之擬議。  │                                    │
│九、其他重要事項之擬議或決議。      │                                    │
│董事依前項職權通過之各項重要決議案，│                                    │
│應專案報請主管機關核備。            │                                    │
├──────────────────┼──────────────────┤
│第八條：                            │第七條：                            │
│本會董事每年至少開會二次，必要時得召│本會董事會每六個月開會一次，必要時得│
│開臨時會議。                        │舉行臨時會議，均由董事長召集並任主席│
│董事長未依規定召開，經現任董事三分之│，董事長請假或因故不能行使職權時，由│
│一以上以書面提出會議目的及召開理由請│董事長指定或由董事互推一人代理之。  │
│求召開董事會議時，董事長應自受請求之│                                    │
│日起十日內召開之，逾期不為召開之通知│                                    │
│，得由請求之董事報經主管機關之許可，│                                    │
│自行召開之。                        │                                    │
│會議由董事長召集並擔任主席，須有過半│                                    │
│數董事出席始得開會。如董事長因故未能│                                    │
│出席或所決議事項與董事長本人有關必須│                                    │
│迴避時，由出席董事推定一人為主席。對│                                    │
│於會議之表決，以出席董事過半數之同意│                                    │
│行之。                              │                                    │
│但下列重要事項之決議，應有三分之二以│                                    │
│上董事之出席，以出席董事三分之二以上│                                    │
│之同意，並經主管機關核准或聲請法院為│                                    │
│必要處分，始得行之：                │                                    │
│一、章程變更之擬議，如有民法第六十二│                                    │
│    條或第六十三條情形並應經過法院為│                                    │
│    必要處分。                      │                                    │
│二、不動產之處分或設定負擔之擬議。  │                                    │
│三、董事長及董事之選聘及解聘。      │                                    │
│四、法人擬解散之決定。              │                                    │
│前項重要事項，應於會議前十日，將開會│                                    │
│通知及議程送達各董事，並依規定報請主│                                    │
│管機關備查。會後並將董事會議記錄呈報│                                    │
│主管機關。                          │                                    │
│董事應親自出席董事會議，無法親自出席│                                    │
│，得書面委託其他董事代理，並列舉召集│                                    │
│事由之授權範圍；出席人員以接受一人委│                                    │
│託為限，且委託比率以不超過董事出席人│                                    │
│數二分之一為限，如有第三項所討論之重│                                    │
│要事項，不得委託代理出席。          │                                    │
│會議所討論事項，如涉及董事長或董事本│                                    │
│身利害關係時，董事長或該董事應迴避，│                                    │
│不得參與該案之表決。                │                                    │
├──────────────────┼──────────────────┤
│第九條：                            │第八條                              │
│本會會計年度採曆年制，自每年一月一日│本會設工作執行部，置執行長秘書及副執│
│起至十二月三十一日止。              │行秘書各一人，由董事長提請董事會聘任│
│本會應建立會計制度，採權責發生制，並│之。                                │
│設置日記簿、分類帳及其他必要之會計帳│                                    │
│冊，詳細記錄有關會計事項。          │                                    │
├──────────────────┼──────────────────┤
│第十條：                            │第 九 條                            │
│本會應於年度終結後三個月內辦理結算，│前條工作執行部設秘書一人，幹事若干人│
│經董事會審定後，檢具下列文件，報請主│，承執行秘書之命，分別辦理執掌工作。│
│管機關核備：                        │                                    │
│一、上年度工作報告及相關財務報表。  │                                    │
│二、本年度工作計畫及經費收支預算。  │                                    │
│三、財產清冊（含有關憑據影本）。    │                                    │
├──────────────────┼──────────────────┤
│第十一條：                          │第十一條                            │
│本會因故解散或撤銷時，應依法清算，清│本會董事為名譽職，執行秘書以下人員如│
│算後剩餘之財產由董事會決議悉數捐贈政│係專任者得支薪給，兼任者酌支車馬費或│
│府或其他公益性醫療學術機構，不得以任│研究費。                            │
│何方式歸屬自然人或以營利為目的之團體│                                    │
│。                                  │                                    │
├──────────────────┼──────────────────┤
│第十三條：                          │第十二條：                          │
│本章程報奉主管機關核備，並經法院登記│本會基金由發起人捐助新台幣參佰萬元，│
│後施行，修正時亦同。                │並得繼續接受個人及團體之捐贈。      │
│                                    │前項他人之捐贈，其用途除捐贈人有特別│
│                                    │指定者外，由本會董事會本章程第二條之│
│                                    │規定決定之。                        │
├──────────────────┼──────────────────┤
│                                    │第十三條                            │
│                                    │本會所需費用，由本會基金會及其產生之│
│                                    │孳息，及各種捐贈撥充之。            │
├──────────────────┼──────────────────┤
│                                    │第十四條                            │
│                                    │本會經費，除推動本會業務費用外，不得│
│                                    │移作他用，如屬不動產，非經董事會議決│
│                                    │並呈報主管官署核准，不得為物權之移轉│
│                                    │或設定。                            │
├──────────────────┼──────────────────┤
│                                    │第十五條                            │
│                                    │本會存立期間為永久，因故解散或撤銷時│
│                                    │，其剩餘之財產由董事會決議悉數捐贈政│
│                                    │府或其他公益性醫療學術機構，不得以任│
│                                    │何方式歸屬任何人或私人企業。        │
├──────────────────┼──────────────────┤
│                                    │第十六條                            │
│                                    │本會之事業年度，以每年一月一日起至十│
│                                    │二月三十一日止。                    │
├──────────────────┼──────────────────┤
│                                    │第十七條                            │
│                                    │本會於每事業年度開始前，由執行部擬具│
│                                    │工作計畫書及收支預算書提請董事會通過│
│                                    │後執行之。計畫及預算之變更亦同。    │
├──────────────────┼──────────────────┤
│                                    │第十八條                            │
│                                    │本章程規定未盡事宜，依有關法令辦理。│
└──────────────────┴──────────────────┘

司法院資訊處製作；財團法人民間司法改革基金會備份。
